臺灣臺中地方法院刑事判決　　　　　　　94年度易字第1238號
公　訴　人　臺灣臺中地方法院檢察署檢察官
被　　　告　丙○○
　　　　　　丁○○
　　　　　　乙○○
　　　　　　戊○○○
上列被告因損害債權案件，經檢察官提起公訴（九十三年度偵字
第二一一五七號、九十四年度偵字第八八二四號)，本院判決如
下：
    主  文
丙○○、丁○○、乙○○、戊○○○均無罪。
    理  由
一、公訴意旨略以：被告乙○○、戊○○○夫妻明知積欠甲○○
    新台幣（下同）二百萬元，且甲○○於民國九十年十二月十
    二日取得本票裁定確定之執行名義後，於九十一年十月間向
    本院民事庭聲請參與分配（本院九十一年度執字第四○八二
    六號併九十年度執字第二二九七五號執行程序），詎乙○○
    、戊○○○為避免強制執行，竟與知情之其子被告丁○○、
    丙○○共同另設立永祿實業有限公司（下稱永祿公司），並
    與其夫妻原有之坤野企業股份有限公司（下稱坤野公司）設
    為同址，再將原為坤野公司之機器等財產設備，移置永祿公
    司所有，復於九十三年八月、九月分別將坤野公司所有之Ｂ
    8 －
    1181、Ｂ8－2585號自用小客車，無償過戶到永祿公司名下
    ，足以生損害於債權人甲○○求償之困難等語。因認被告四
    人所為均係犯刑法第三百五十六條之損害債權罪嫌等語。
二、按犯罪事實應依證據認定之，無證據不得認定其犯罪事實。
    又不能證明被告犯罪者，應諭知無罪之判決，刑事訴訟法第
    一百五十四條第二項、第三百零一條第一項分別定有明文。
    而認定不利於被告之事實，須依積極證據，苟積極證據不足
    為不利於被告事實之認定時，即應為有利於被告之認定，更
    不必有何有利之證據，最高法院著有判例可循（最高法院三
    十年上字第八一六號判例參照）。再告訴人之告訴，係以使
    被告受刑事訴追為目的，是其陳述是否與事實相符，仍應調
    查其他證據以資審認，最高法院亦著有五十二年台上字第一
    三○○號判例可供參照。
三、本件公訴人認為被告四人涉犯上開刑法第三百五十六條損害
    債權罪嫌，無非以上開情事，業據告訴人甲○○於偵查中到
    庭證述及經調閱坤野公司及永祿公司之設立登記全卷以觀，
    二公司之址確實相同，其營業項目亦大同小異，而目前永祿
    公司之法人代表為丙○○其出資額高達二百五十萬元，股東
    之一丁○○亦出資一百五十萬元，有影本附卷可參，惟依被
    告丙○○及丁○○所辯其等並無此資力，顯見永錄公司之設
    立登記巳有虛偽；及其再向監理站調閱坤野公司所有之Ｂ8
    －1181、Ｂ8－2582號二部車輛，業於九十三年間均過戶到
    永錄公司名下，有台中監理所函文在卷可參等為其主要論據
    。訊據被告四人則均堅詞否認有何損害債權之犯行，被告丙○○、丁○○辯稱：伊二人非告訴人甲○○之債務人，且坤
    野公司之機器設備等動產乃經設立動產抵押在案，嗣經抵押
    權人聲請拍賣後，於本院九十二年度執字第三三八○七號強
    制執行程序由案外人蔡昭寬拍定買受，再轉賣予案外人李玲
    美籌組之永祿公司；而坤野公司所有之Ｂ8－1181、Ｂ8－
    2582號二部車輛, 購買時即經匯豐銀行設定動產抵押，期間
    坤野公司因積欠貸款無法清償，乃由永祿公司代償全部貸款
    後，經債權人匯豐銀行同意過戶予永祿公司，是伊二人均無
    損害債權之犯行等語。被告乙○○、戊○○○辯稱：被告乙○○自始至終均無損害債權之行為，被告戊○○○雖係坤野
    公司之負責人，惟坤野公司與告訴人甲○○間為無交易往來
    ，坤野公司亦無脫產行為，坤野公司名下之不動產乃經法院
    查封、拍賣程序而喪失所有權，機器設備等動產亦經動產抵
    押拍賣而易主，至於坤野公司所有之Ｂ8－1181、Ｂ8－2582
    號二部車輛, 購買時即經匯豐銀行設定動產抵押，期間坤野
    公司因積欠貸款無法清償，乃由永祿公司代償全部貸款後，
    經債權人匯豐銀行同意過戶予永祿公司，是伊二人亦無損害
    債權之犯行等語。
四、經查：
  (一)按債務人於將受強制執行之際，意圖損害債權人之債權，而
    毀壞、處分或隱匿其財產者，處二年以下有期徒刑、拘役或
    五百元以下罰金，刑法第三百五十六條定有明文。而本罪係
    以「債務人」於將受強制執行之際，意圖損害債權人之債權
    而處分隱匿財產為成立要件，是其犯罪主體以將受強制執行
    之「債務人」本人為限，為身分犯，且所謂「債務人」，係
    指在執行名義上負有債務之人，又自然人與法人，二者分屬
    不同之權利義務主體，法人格不同，若債務人係「法人」，
    則其他任何自然人因均非債務人，亦無由成立本罪（司法院
    七六廳刑一字第七八四號函意旨參照）。
  (二)查依本件起訴意旨所載，被告四人所涉犯者乃共同損害被告
    乙○○、戊○○○積欠甲○○之二百萬元本票債權，其執行
    名義乃為本院九十年度票字第一九五七四號面額二百萬元之
    本票裁定，則本件執行債務人應為「乙○○、戊○○○」二
    人，其債權應為甲○○對於「乙○○、戊○○○」個人之二
    百萬元本票債務，此經本院依職權調取本院九十年度票字第
    一九五七四號卷宗核閱無誤，堪認屬實。惟依起訴書所載，
    被告四人所處分、隱匿者乃為曾以戊○○○為名義負責人之
    坤野企業股份有限公司所屬之機器設備及其名下之Ｂ8－
    1181 、Ｂ8－2585號自用小客車等財產，然而，坤野公司依
    其公司變更登記表（見九十三年度偵字第二一一五七號偵查
    卷第十八頁）所載尚有乙○○、劉時憲、劉江桂美等股東，
    依前開說明，「乙○○」、「戊○○○」個人與「坤野公司
    」乃分屬不同之權利義務主體，則被告四人縱有處分、隱匿
    「坤野公司」之財產，亦難認係損害債務人「乙○○」、「
    戊○○○」之個人財產，自無由成立損害告訴人甲○○對於
    「乙○○」、「戊○○○」之個人債權犯行。
  (三)再者永祿公司乃於告訴人甲○○取得執行名義前之八十九年
    十一月二十八日即行設立，永祿公司與坤野公司之設址亦不
    相同，此有檢察官向經濟部中部辦公室函調之永祿公司設立
    及歷次變更登記案件一份在卷可稽，自難認永祿公司之設立
    係為隱匿坤野公司之財產而設。再者，原坤野公司之機器等
    財產，乃經本院以九十二年度執字第三三八○七號執行程序
    查封拍賣後，由案外人蔡昭寬所買受，此有本院九十二年十
    二月十日九十二年執善字第三三八○七號函一份附卷可參（
    見九十三年度偵字第二一一五七號偵查卷第二○二頁），上
    開機器設備既為被動遭受查封、拍賣而喪失所有權，自亦難
    認係被告四人基於意圖損害債權而為之處分、隱匿行為。
  (四)綜合上述，本件依公訴意旨所載，尚難認被告四人有損害債
    權之犯行，且「乙○○」、「戊○○○」個人與「坤野公司
    」乃分屬不同之權利義務主體，被告四人縱有處分、隱匿「
    坤野公司」之財產，亦難認係損害債務人「乙○○」、「戊○○○」之個人財產，自無由成立損害債權犯行。從而，本
    件公訴人所舉之證據，不足以證明被告四人確有損害債權之
    犯行，此外，本院復查無任何積極事證足認被告四人有何公
    訴人所指之犯行，依照首揭法條及判例意旨，不能證明被告
    四人犯罪，依法均應諭知無罪之判決。
據上論斷，應依刑事訴訟法第三百零一條第一項，判決如主文。
中　　華　　民　　國　　94　　年　　9 　　月　　29　　日
                  刑事第八庭  審判長法  官  朱光國
                                    法  官  鍾堯航
                                    法  官  洪堯讚
右正本證明與原本無異。
如不服本判決，應於送達後十日內向本院提出上訴狀（須附繕本
），上訴於臺灣高等法院臺中分院。
                                    書記官  柳寶倫
中　　華　　民　　國　　94　　年　　9 　　月　　29　　日
